【裁判字號】    95,重訴,6
【裁判日期】    950725
【裁判案由】    侵權行為損害賠償
【裁判全文】
臺灣高等法院民事判決                   95年度重訴字第6號
原  告  甲○○
被  告  丙  ○    原住台北市中正區○○○路○段71巷5號2樓
        乙○○
上列當事人間侵權行為損害賠償事件，本院於95年7月4日言詞辯
論終結，判決如下：
    主  文
被告丙○應給付原告新臺幣肆仟伍佰伍拾柒萬伍仟玖佰伍拾元。
被告乙○○應就其中新臺幣貳仟玖佰捌拾壹萬仟肆佰貳拾元部
分負連帶給付責任。
原告其餘之訴駁回。
訴訟費用由被告連帶負擔百分之六十五，餘由被告丙○負擔。
    事實及理由
一、程序部分：本件被告丙○、乙○○經合法通知，無民事訴訟
    法第 386條所列各款情形而未到場，原告聲請為一造辯論判
    決，核無不合，應予准許。
二、原告主張略以：被告丙○自民國87年間起謊稱與其子即被告
    乙○○共同經營之同柏企業有限公司（下稱同柏公司）業績
    良好，每年單就永豐餘企業有限公司（下稱永豐餘公司）之
    訂單金額即達新台幣（下同）6000萬元，平均每月營業額高
    達700萬元，且往來機構均係郵局 、中央信託局、醫院及銀
    行，無倒帳之虞，原告如協助同柏公司週轉資金，即可成為
    公司股東，每年享有高額紅利。原告因此陸續借款予丙○，
    丙○則交付由被告乙○○所簽發之如附表所示同柏公司支票
    支應，支票到期後未兌現並不斷續借，因原告開始懷疑，丙
    ○嗣即改交付訴外人楊文宏之支票，並謊稱楊文宏為新竹郵
    局之科長及同柏公司與該郵局間之業務承辦人，惟楊文宏實
    係同柏公司之員工，嗣丙○又提出中華合記股份有限公司（
    下稱中華合記公司）及念馨企業有限公司（下稱念馨公司）
    等支票向原告偽稱係營業收得之客票，大量向原告調現，然
    前開公司亦為空頭公司，嗣丙○又表示同柏公司若遭退票必
    定倒閉，積欠原告之款項即無法清償，原告只好籌款支付。
    至88年 4月間丙○復偽稱同柏公司對大眾銀行之1000萬元貸
    款到期，於清償後即可以大眾銀行之本地信用狀擔保再為借
    款，復向原告借款週轉，原告遂如數交付款項，惟丙○屆期
    均未清償，楊文宏及同柏公司之支票自88年5月3日及15日起
    亦跳票，同柏公司並結束營業，原告始知遭丙○詐騙，丙○
    因此業經本院94年度上易字第 561號刑事判決詐欺罪確定。
    又乙○○為同柏公司負責人，且於同柏公司上班，並以同柏
    公司負責人身分向銀行申請前開支票供丙○使用，其亦負責
    保管票據，就丙○之行為自屬知情，並有與丙○共同詐欺之
    嫌，自應與丙○共負侵權行為責任。按原告遭被告詐騙之款
    項共計4557萬5950元，爰依民法第184條第１項及第185條規
    定請求負連帶損害賠償責任等語。並聲明：(一)被告應連帶給
    付原告4557萬5950元。(二)訴訟費用由被告連帶負擔。
三、被告則未據到庭或提出書狀為何聲明或陳述。
四、茲將本件爭執要點得心證理由說明如下：
  (一)被告行為是否構成侵權行為？查原告主張被告丙○自87年起
    謊稱與其子即被告乙○○經營之同柏公司業績良好，往來機
    構均係郵局等，無倒帳之虞，原告如協助週轉資金，可成為
    公司股東，每年享有高額紅利。原告因此陸續出借款項，丙
    ○則交付乙○○擔任負責人之同柏公司名義支票及虛偽之楊
    文宏、中華合記公司及念馨公司等之支票，向原告偽稱係營
    業收得之客票，大量向原告調現，然前開公司為空頭公司，
    丙○屆期均未清償，支票亦跳票，同柏公司並結束營業等事
    實，業據被告丙○於刑事偵審中自承有於原告所稱時、地，
    分持同柏公司、楊文宏、中華和記公司及念馨公司為發票人
    之支票，向原告借款之事實，有刑事偵審筆錄在卷可稽，並
    據原告提出借款匯款回條及被告丙○交付之支票影本附卷可
    考（見偵字第14925號卷第7至25頁、偵續一字第38號卷第38
    頁、偵續字第526號卷第59、60頁，易字第829號卷第41至43
    頁、本院上易字第561號卷1第129至142頁、卷2第8頁、附民
    卷第6至26頁）， 且有台灣票據交換所函覆同柏公司、念馨
    公司、中華合記公司及楊文宏支票拒絕往來明細表及法務部
    票據信用資訊連結作業查詢明細表可參（見偵續一字卷第38
    號卷第87至91頁、第112頁） 及相同情節受害之證人彭愛麗
    、王屏華證述經過可資佐證（見偵續字第526號卷第96頁）
    ，則被告丙○以空頭之支票，騙稱獲利良好而詐取原告款項
    ，顯然構成侵權行為，而丙○因此行為亦經本院94年度上易
    字第561號刑事判決詐欺罪確定。 又按被告乙○○為同柏公
    司負責人，申設支票帳戶使用支票，自有參與公司之營運，
    被告丙○為其父親，就其以公司為幌詐欺情形難諉為不知，
    丙○持同柏公司名義之支票向原告詐取財物，支票上有乙○
    ○之簽章，期間經歷多年，乙○○提供支票供其父即被告丙
    ○詐財，至少應負幫助之責，支票未兌現仍交由丙○持以向
    原告調現，就以同柏公司支票調現部分乙○○復未到庭否認
    或舉證說明對此情節為其所不知情，對此部分自應共負侵權
    行為責任。
  (二)被告是否應負損害賠償責任？按「因故意或過失，不法侵害
    他人之權利者，負損害賠償責任。」「數人共同不法侵害他
    人之權利者，連帶負損害賠償責任﹔不能知其中孰為加害人
    者，亦同 。造意人及幫助人，視為共同行為人。」 民法第
    184條第1項、第185條定有明文 。本件原告主張被告以不法
    方法詐騙其財物，造成原告損害，則原告訴請被告連帶賠償
    損害，為有理由，自應予准許。惟查因為被告丙○所持被告
    乙○○擔任負責人之同柏公司支票詐騙而為侵權行為，僅有
    如附表所示支票部分，則乙○○自僅應就附表所示支票金額
    合計2981萬3420元部分負共同侵權連帶賠償責任。
五、綜上，原告基於侵權行為損害賠償請求權之法律關係，請求
    被告丙○給付4557萬5950元及訴請就其中2981萬3420元部分
    被告乙○○應負連帶給付責任為有理由，應予准許。逾此部
    分其所為之請求，為無理由，應予駁回。
六、本件事證已明，兩造其餘攻擊防禦方法及證據，經審酌後核
    與判決結果不生影響，爰不逐一論述，附此敘明。
七、結論：本件原告之訴，為一部有理由，一部無理由，依民事
    訴訟法第385條第1項前段、第79條、第85條第1項但書、第2
    項，判決如主文。
中    華    民    國    95    年    7     月    25    日
                  民事第七庭  審判長法  官  鄭三源
                                    法  官  周美月
                                    法  官  黃嘉烈
正本係照原本作成。
如不服本判決，應於收受送達後20日內向本院提出上訴書狀，其
未表明上訴理由者，應於提出上訴後20日內向本院補提理由書狀
（均須按他造當事人之人數附繕本）上訴時應提出委任律師或具
有律師資格之人之委任狀；委任有律師資格者，另應附具律師資
格證書及釋明委任人與受任人有民事訴訟法第466條之1 第1項但
書或第2項（詳附註）所定關係之釋明文書影本。
中    華    民    國    95    年    7     月    26    日
                                    書記官  倪淑芳
附註：
民事訴訟法第466條之1（第1項、第2項）：
對於第二審判決上訴，上訴人應委任律師為訴訟代理人。但上訴
人或其他法定代理人具有律師資格者，不在此限。
上訴人之配偶、三親等內之血親、二親等內之姻親，或上訴人為
法人、中央或地方機關時，其所屬專任人員具有律師資格並經法
院認為適當者，亦得為第三審訴訟代理人。


司法院資訊處製作；財團法人民間司法改革基金會備份。
